【裁判字號】    97,訴,2104
【裁判日期】    980610
【裁判案由】    侵權行為損害賠償
【裁判全文】
臺灣高雄地方法院民事判決              97年度訴字第2104號
原      告  甲○○○
訴訟代理人  乙○○
被      告  丙○○
上列當事人間侵權行為損害賠償事件，原告於刑事訴訟程序（97
年度交簡字第193 號）提起刑事附帶民事訴訟（97年度交簡附民
字第29號），經本院刑事庭裁定移送前來，本院於民國98年5 月
27日言詞辯論終結，判決如下：
    主  文
被告應給付原告新臺幣參拾柒萬貳仟貳佰貳拾陸元，及自民國九
十七年四月九日起至清償日止，按週年利率百分之五計算之利息
。
原告其餘之訴駁回。
訴訟費用由被告負擔五分之一，餘由原告負擔。
本判決第一項得假執行，但被告如以新臺幣參拾柒萬貳仟貳佰貳
拾陸元為原告供擔保後，得免為假執行。
原告其餘假執行之聲請駁回。
    事實及理由
一、原告主張：被告於民國96年3 月8 日18時25分許，駕駛車牌
    號碼P4-257號自小客車，沿高雄縣大社鄉○○路西向東行駛
    ，於途經該路段編號13電線桿前時，為閃避路旁行人竟貿然
    跨越行車分向線而逆向行駛，因而過失撞及騎乘腳踏車由東
    向西行駛之原告，致原告受有右股骨開放性骨折、右脛腓骨
    粉碎性骨折、左股骨骨折、左脛骨骨折、右肱骨骨折、低血
    容積性休克及封閉性頭部外傷等傷害（下稱系爭交通事故）
    。原告因系爭交通事故而支出醫療費用新台幣（下同）292,
    504 元、住院看護費6 萬元、購買醫療器材用品費用37,950
    元，並受有出院後需支付之看護費用36萬元及造成原告非財
    產上200 萬元之損害。為此，爰依侵權行為之法律關係提起
    本訴，並聲明：(一)被告應給付原告2,750,454 元，及自起訴
    狀送達之翌日起至清償日止，按年息百分之5 計算之利息。
    (二)願供擔保，請准宣告假執行。
二、被告則以：伊雖有過失，惟原告為一80餘歲之高齡婦人，仍
    於夜間騎乘腳踏車，復未於車上加裝夜間照明設備，且突然
    闖出致發生系爭交通事故，是原告亦與有過失，不應由原告
    全數負賠償之責等語，資為抗辯，並聲明：(一)駁回原告之訴
    。(二)如受不利判決，願供擔保請准宣告免為假執行。
三、爭執與不爭執事項：
  (一)不爭執部分：
  1.被告因系爭交通事故經本院97年度交簡字第193 號判處被告
    有期徒刑6 月，減為3 月確定在案，有該判決在卷可參。
  2.原告因系爭交通事故支出醫療費用292,504 元、住院看護費
    6 萬元、購買醫療器材用品費用37,950元。
  (二)爭執部分：
  1.兩造就系爭交通事故之發生是否均有過失? 又過失比例為何
    ?
  2.如被告應負損賠責任，原告得請求之金額為若干?
四、本院之判斷：
  (一)兩造就系爭交通事故之發生是否均有過失? 又過失比例為何
    ?
  1.被告於民國96年3 月8 日18時25分許，駕駛車牌號碼P4-257
    號自小客車，沿高雄縣大社鄉○○路西向東行駛，於途經該
    路段編號13電線桿前時，為閃避路旁行人竟貿然跨越行車分
    向線而逆向行駛，因而過失撞及騎乘腳踏車由東向西行駛之
    原告，致原告受有右股骨開放性骨折、右脛腓骨粉碎性骨折
    、左股骨骨折、左脛骨骨折、右肱骨骨折、低血容積性休克
    及封閉性頭部外傷等傷害等情，為兩造所不爭，並有道路交
    通事故現場圖1 紙、道路交通事故調查報告表 (一)、 (二)
    各1 份、道路交通事故談話紀錄表1 份、現場採證照片3 張
    、義大醫院診斷證明書1 紙在卷可稽（詳見高雄地方法院檢
    察署96年度他字第7111號影卷第2 頁以下），已足認定。
  2.按汽車在未劃設慢車道之雙向二車道行駛時，應在遵行車道
    內行駛，道路交通安全規則第97 條 第1 項第1 款訂有明文
    ，被告駕車自應依遵守上述道路交通安全規則之規定，且當
    時天候晴、光線暮光、路面鋪裝柏油、乾燥無缺陷，亦無障
    礙物，視距良好，有道路交通事故調查報告表（一）存卷可
    查（見同上他字卷第11頁），依當時情狀，又無不能注意之
    情形，被告竟疏未注意及此，肇致本件車禍，其有過失甚明
    。臺灣省高屏澎區車輛行車事故鑑定委員會鑑定結果，亦同
    此認定，有該會96年8 月17日高屏澎鑑字第960528號函文之
    鑑定報告1 份在卷可參（見同上他字卷第6 頁）。
  3.被告雖辯稱惟原告為一80餘歲之高齡婦人，仍於夜間騎乘腳
    踏車，復未於車上加裝夜間照明設備，且突然闖出致發生系
    爭交通事故，是原告亦與有過失云云。然腳踏車為我國國民
    日常慣用之交通工具，其行駛係倚賴人力而非機械動力，故
    速度非快，危險性亦低，國家就騎乘腳踏車亦未設有何種資
    格或年齡限制，被告未能舉證原告有何不得騎乘腳踏車之特
    殊原因，空以原告之年齡即認為原告騎乘腳踏車與有過失，
    顯不足採。另由現場照片觀之，原告之腳踏車並無夜間照明
    設備，若於夜間行車，確有危險性，然系爭交通事故發生時
    光線為暮光，並非夜間，亦有道路交通事故調查報告表 (一
    ）存卷可查（見同上他字卷第11頁），足見當時仍有相當之
    日照，原告之腳踏車無夜間照明設備對本件事故之發生應無
    影響，亦難因此認定原告與有過失。又本件被告係超越行車
    分向線逆向行駛而撞擊原告，業如前述，則原告本係依法於
    其車道內行駛，被告辯稱原告突然闖出來致生本件車禍云云
    ，仍非可採，
  4.由上所陳，本件事故僅被告有過失，原告並無過失，自無過
    失比例之問題。
  (二)如被告應負損賠責任，原告得請求之金額為若干?
    按汽車、機車或其他非依軌道行駛之動力車輛，在使用中加
    損害於他人者，駕駛人應賠償因此所生之損害；不法侵害他
    人之身體、健康、名譽、自由、信用、隱私、貞操，或不法
    侵害其他人格法益而情節重大者，被害人雖非財產上之損害
    ，亦得請求賠償相當之金額，民法第191 條之2 前段、第
    195 條分別定有明文。原告因系爭交通事故所受之損害，自
    得依前揭法條請求被告賠償，其所得請求之金額，分項說明
    如下：
  1.醫療費用、購買醫療器材用品費用部分：
    原告因系爭交通事故支出醫療費用292,504 元、購買醫療器
    材用品費用37,950元，為兩造所不爭，並有義大醫院收據、
    一祥醫療器材有限公司發票附卷可按（見附民卷第7 頁至第
    10頁），應堪認定。
  2.住院看護費用部分：
    原告主張其住院期間因傷勢需人照顧，支出看護費用之損失
    60,000元，為被告所不爭，並有高雄市醫務雜物職業工會收
    據1 紙在卷可稽（見附民卷第10頁），亦堪認定。
  3.出院後看護費用部分：
    原告因系爭車禍造成四肢多處骨折，目前四肢關節僵硬、肌
    耐力不足，導致行動不便，需專人照料，目前尚難評估其預
    後等情，有高雄榮民總醫院98年5 月11日0980006241號函存
    卷可查（見本院卷第53頁），則原告至少至98年5 月仍有需
    專人照料之情形。而原告自97年2 月至今因聘請外勞看護，
    支出283,456 元，有外勞薪資簽收單、繳款通知單在卷可稽
    （見本院卷第62頁至91頁），此部分金額自得請求被告賠償
    。原告雖主張其每月支出看護費3 萬元，需看護1 年，受有
    36萬元之看護費損害云云，惟其所主張每月支出之費用及需
    看護之期間均與卷內證據不符，難以採信，其請求超過283,
    456 元部分，不得請求被告賠償。
  4.慰撫金部分：
    按慰藉金之賠償須以人格權遭遇侵害，使精神上受有痛苦為
    必要，其核給之標準固與財產上損害之計算不同，然非不可
    斟酌雙方身份資力與加害程度，及其他各種情形核定相當之
    數額（最高法院51年台上字第223 號判例意旨參照）。查原
    告因系爭交通事故受傷甚重，且因而行動不便，纏綿病榻，
    其受有精神上相當之痛苦堪可認定，被告就此非財產上之損
    害自應負侵權行為損害賠償責任。而被告為國中畢業，名下
    無財產、現為臨時工，每月收入約1 、2 萬元；原告不識字
    ，無收入，名下有田賦2 筆等情，業據兩造陳明在卷，並有
    稅務電子閘門財產所得調件明細表可稽（見本院卷第13頁以
    下），本院審酌原告所受精神痛苦，再核兩造身份、地位、
    經濟狀況等一切情狀，認原告請求精神慰撫金以700,000 元
    為適當，逾此部分之請求不應准許。
  5.末按強制汽車責任保險人依本法規定所為之給付，視為加害
    人或被保險人損害賠償金額之一部分；加害人或被保險人受
    賠償請求時，得扣除之，強制汽車責任保險法第32條定有明
    文。原告已領取強制汽車責任險保險金1,001,684 元，為原
    告所自陳（見本院卷第57頁），此部分自不得再向被告求償
    。查原告因本件車禍所受損害合計1,373,910 元（醫療費用
    292,504 元+ 購買醫療器材用品費用37,950元+ 住院看護費
    用60,000元+ 出院後看護費用283,456 元+ 慰撫金700,000
    元）。扣除前揭強制汽車責任險保險金後，尚餘372,226 元
    。
五、綜上所述，原告依侵權行為法律關係請求被告賠償372,226
    元，及自起訴狀繕本送達之翌日即97年4 月9 日起至清償日
    止，按週年利率5%計算之利息，洵屬正當，應予准許，逾此
    金額之請求，即非有據，應予駁回。
六、本件原告勝訴部分未逾50萬元，爰依民事訴訟法第389 條第
    1 項第5 款之規定，依職權宣告假執行。至原告敗訴部分既
    經駁回，則其假執行之聲請即失所依據，應併予駁回。被告
    陳明願供擔保，聲請宣告免為假執行，合於法律規定，爰酌
    定相當之擔保金額宣告之。
七、本件事證已臻明確，兩造其餘攻擊防禦方法及舉證，本院審
    酌後認對於判決結果均無影響，不再逐一贅述，附此敘明。
八、據上論結，本件原告之訴為一部有理由，一部無理由，依民
    事訴訟法第79條、第389 條第1 項第5 款、第392 條第2 項
    ，判決如主文。
中    華    民    國    98    年    6     月    10    日
                  民事第四庭  審判長法  官  林玉心
                                    法  官  楊淑珍
                                    法  官  王奕勛
正本係照原本作成。
如不服本判決，應於送達後20日內，向本院提出上訴狀並表明上
訴理由，如於本判決宣示後送達前提起上訴者，應於判決送達後
10日內補提上訴理由書（須附繕本）。
中    華    民    國    98    年    6     月    10    日
                                書記官  王資惠


司法院資訊處製作；財團法人民間司法改革基金會備份。
